【裁判字號】    99,簡,233
【裁判日期】    991025
【裁判案由】    地價稅
【裁判全文】
高雄高等行政法院簡易判決
                                       99年度簡字第233號
原      告  陳富雄
                          送達代收人  陳裕
被      告  嘉義縣財政稅務局
代  表  人  簡世明  局長
上列當事人間地價稅事件，原告不服嘉義縣政府中華民國99年5
月11日府研法訴字第0990061336號訴願決定，提起行政訴訟，本
院判決如下：
    主  文
原告之訴駁回。
訴訟費用由原告負擔。
    事實及理由
一、事實概要︰
    緣原告所有嘉義縣太保市○○段121-14地號土地（下稱系爭
    土地），宗地面積2,538平方公尺，因係非都市土地依法編
    定之農業用地（即依區域計畫法編定為特定農業區之農牧用
    地，且依法作農業用地使用），被告原依土地稅法第22條第
    1項規定課徵田賦（自民國76年第2期起停徵），嗣被告98年
    清查發現系爭土地未作農業用地使用，與土地稅法第22條課
    徵田賦規定不符，應改按一般用地稅率課徵地價稅，遂以98
    年9月2日嘉縣財稅財字第0986004981號函通知原告。原告不
    服，提出異議，被告認定系爭土地中作集散場使用及水泥地
    使用（面積合計1,000平方公尺），不符合土地稅法第10條
    第1項所稱之「農業用地」，無適用依土地稅法第22條第1項
    規定，乃依土地稅法第14條及財政部80年11月28日台財稅第
    800421421號函釋，改課徵地價稅，並按一般用地稅率發單
    向原告核課98年地價稅計新台幣（下同）2,000元。原告不
    服，申請復查，未獲變更，提起訴願，亦遭決定駁回，遂提
    起本件行政訴訟。
二、本件原告主張︰
（一）系爭土地於92年配合行政院農業委員會（下稱農委會）辦
      理「92年度雜糧作物產銷改進示範計畫」，受輔導補助建
      照「嘉義縣太保市蔬菜農業產銷第19班」集貨場，並於前
      庭通路鋪設水泥（統稱為曬場），以便遇雨天泥濘時，能
      順利搬運農產品進出。本件集貨場之建造，先經太保市公
      所92年11月18日嘉太市建字第0920013652號函核准容許作
      農業設施（集貨場）使用在案，亦為被告不爭之事實，且
      只作農業使用，依法應屬徵收田賦。而被告援引財政部80
      年11月28日台財稅第800421421號函釋不當，因該函釋係
      指部分變更為非農業用地使用之情形，但本件土地既無變
      更為非農業使用情事，且已申請核准容許作農業設施使用
      在案，不宜相提並論。
（二）本件土地合於土地稅法第22條第1項、第3項及同法施行細
      則第21條規定，依法應是徵收田賦。土地稅法第10條（農
      業發展條例第10條第1項第10款相同規定）、第12款規定
      ，上開法條所揭明「依法供使用之土地」，其旨意盡皆著
      重於「土地」之「使用」。本件土地既依法准許土地作農
      業設施使用，且從來作農業使用，屬當然課徵田賦。另被
      告引據「申請農業用地作農業設施容許使用審查辦法」不
      適法，因該集貨場於92年11月依法容許建造，而上開法令
      於92年12月15日訂定發布，明顯不適法。被告引用農業用
      地作農業使用認定及核發證明辦法、訴願決定文引用上開
      法令第5條第2款規定，亦不適法，該法至96年3月20日前
      ，並無該規定。
（三）被告主張援引土地稅法及農業發展條例，明揭所稱農業用
      地之定義：「指非都市土地或都市土地農業區、保護區範
      圍內土地，依法供下列使用者：．．．供與農業經營不可
      分離之農舍．．．及其他農用之土地。」法意明確，旨在
      土地供使用之屬性。本件土地建造集貨場之前，已先依照
      農委會指示申請容許作農業設施核准在案，並完成設施驗
      收，且皆作農業使用，一切依法作為。被告答辯狀援引「
      申請農業用地作農業設施容許使用審查辦法」及「農業用
      地作農業使用認定及核發證明辦法」作為答辯，亦又未合
      。蓋上開二法不適本件理由，然被告卻一再以當時所無之
      法令用以恣意裁量。
（四）被告引用建築管理辦法部分，然地價稅之課徵應以土地為
      標的，即如答辯狀所舉諸法要旨，亦皆指土地供（農業）
      使用之屬性為要件，被告卻逾越權限用法；何況，有關農
      業設施之主管機關為農委會，被告為何隱而不舉諸兼籌並
      顧。而本件集貨場係農委會專案輔導，一切作為皆依指示
      辦法，當時只要求申准用地容許，並無要申請建築執照，
      且業經完成驗收，此事實原告於陳情書及復查面洽時俱作
      敘明，並附驗收證明。然而，被告隱此不張，更於答辯狀
      陳稱為原告所不爭執。另被告答辯狀亦以現場舖設水泥認
      定為非農業經營必要。所謂曬場，係指通路、暫置貨場等
      之統稱，至於法定晒場之最大面積330平方公尺，係指「
      個別戶」而言，該產銷班共16名班員，依據主管機關農委
      會專案計劃執行，並無違法情事。被告未以330平方公尺
      乃「個別戶」，即有未洽。
（五）被告復主張土地以課徵地價稅為原則，例外始課徵田賦，
      又課徵田賦之要件，均須該土地係作農業用地使用者，其
      立法意旨係為減輕土地供農作者之負擔，故若土地已變更
      非農業用地使用者，即不符合課田賦之要件；所稱農業用
      地，係指依法供從事農業直接使用，或供與農業經營不可
      分離之設施之土地云云。由上觀之，本件正合於徵收田賦
      要件，若被告依法行事職權，本件核屬課徵田賦殆無疑義
      ；一者該土地即經依法核准作農業設施使用，即屬法定農
      業用地；再者，該設施從來皆作農業使用，亦為不爭事實
      。本件建造設施之程序作為，皆受中央目的事業主管機關
      輔導，亦經完成驗收。被告於事實實體上不依稅捐稽徵法
      規定行事，適用不相涉或當時所無之法令，卻主張其意旨
      係為減輕土地供農作者之負擔云云，顯有未合。本件建造
      產銷班集貨場，自申請容許核准至驗收，皆依中央主管機
      關農委會輔導辦理，符合法度。本件集貨場於92年建造完
      成，被告於98年處分課徵地價稅。原告自始無變更該土地
      作非農業使用，被告卻一再強扣已變更為非農業使用。被
      告強認水泥地為非農業經營必要等情。並聲明求為判決撤
      銷訴願決定及原處分。
三、被告則以︰
（一）按「本法所稱農業用地，指非都市土地或都市土地農業區
      、保護區範圍內土地，依法供下列使用者：一、供農作、
      森林、養殖、畜牧及保育使用者。二、供與農業經營不可
      分離之農舍、畜禽舍、倉儲設備、曬場、集貨場、農路、
      灌溉、排水及其他農用之土地。三、農民團體與合作農場
      所有直接供農業使用之倉庫、冷凍（藏）庫、農機中心、
      蠶種製造（繁殖）場、集貨場、檢驗場等用地。」「已規
      定地價之土地，除依第22條規定課徵田賦者外，應課徵地
      價稅。」「非都市土地依法編定之農業用地或未規定地價
      者，徵收田賦。」分別為土地稅法第10條第1項、第14條
      及第22條第1項所明定。次按「原屬課徵符合土地稅法第
      22條規定課徵田賦之土地，部分變更為非農業用地使用，
      依法應改課地價稅者，應按其實際使用面積，分別課徵田
      賦及地價稅。」亦為財政部80年11月28日台財稅第800421
      421號函所明釋。又按「本條例用辭定義如下：．．．十
      、農業用地：指非都市土地或都市土地農業區、保護區範
      圍內土地，依法供下列使用之土地：（一）供農作、森林
      、養殖、畜牧及保育使用者。（二）供與農業經營不可分
      離之農舍、畜禽舍、倉儲設備、曬場、集貨場、農路、灌
      溉、排水及其他農用之土地。（三）農民團體與合作農場
      所有直接供農業使用之倉庫、冷凍（藏）庫、農機中心、
      蠶種製造（繁殖）場、集貨場、檢驗場等用地。十一、耕
      地：指依區域計畫法劃定為特定農業區、一般農業區、山
      坡地保育區及森林區之農牧用地。．．．十二、農業使用
      ：指農業用地依法實際供農作、森林、養殖、畜牧、保育
      及設置相關之農業設施或農舍等使用者。．．．」「農業
      用地上興建有固定基礎之農業設施，應先申請農業設施之
      容許使用，並依法申請建築執照。但農業設施面積在45平
      方公尺以下，且屬一層樓之建築者，免申請建築執照。本
      條例中華民國92年1月13日修正施行前，已興建有固定基
      礎之農業設施，面積在250平方公尺以下而無安全顧慮者
      ，得免申請建築執照。」「前項農業設施容許使用與興建
      之種類、興建面積與高度、申請程序及其他應遵行事項之
      辦法，由中央主管機關會商有關機關訂之。」「本辦法依
      農業發展條例（以下簡稱本條例）第8條之1第3項規定訂
      定之。」「本辦法所稱農業用地之範圍如下：一、依區域
      計畫法劃定為各種使用分區內所編定之農牧用地、林業用
      地、．．．」「農作產銷設施分為下列各類：一、農業生
      產設施：指供農業直接生產及經營之設施。二、．．．三
      、農產運銷加工設施：指供放置集貨、包裝、儲存、冷凍
      （藏）及加工等設備及作業場所之設施。四、．．．六、
      其他農作產銷設施：指供與農業經營使用有關之設施。前
      項各類設施之許可使用細目，應符合附表相關規定。」亦
      分別為農業發展條例第3條第1項第10、11、12款、第8條
      之1第2項及同條第3項暨申請農業用地作農業設施容許使
      用審查辦法第1條、第2條及第13條所規定。
（二）又按「非都市土地之建築管理，應依實施區域計畫地區建
      築管理辦法及相關法規之規定為之．．．」「本法適用地
      區如左：一、．．．二、實施區域計畫地區。．．．。前
      項．．．。第1項第2款之適用範圍、申請建築之審查許可
      、施工管理及使用管理等事項之辦法，由中央主管建築機
      關定之。」「本辦法依建築法第3條第3項規定訂定之。」
      「依非都市土地使用管制規則規定得為建築使用之土地，
      其建築物之新建．．．，應依本辦法向當地主管建築機關
      申請建築執照」「農業用地有下列情形，且無第6條及第7
      條之情形者，認定為作農業使用：一、．．．二、農業用
      地上興建有農舍或施設有農業設施，並檢附合法證明文件
      者。」「農業用地有下列各款情形之一者，不得認定為作
      農業使用：一、．．．三、現場舖設有非農業經營必要之
      柏油、水泥等情事。」亦分別為非都市土地使用管制規則
      第53條、建築法第3條、實施區域計畫地區建築管理辦法
      第1條及第3條暨行為時農業用地作農業使用認定及核發證
      明辦法第5條第2款、第7條第1項第3款所規定。
（三）系爭土地係非都市土地依法編定之農業用地（即依區域計
      畫法編定為特定農業區之農牧用地，且依法作農業用地使
      用），是被告原依土地稅法第22條第1項規定課徵田賦（
      自76年第2期起停徵），嗣被告於執行「98年度房屋稅、
      地價稅農業用房屋」專案清查作業計畫辦理清查時，發現
      系爭土地未作農業用地使用，核與土地稅法第22條課徵田
      賦規定不符，應改按一般用地稅率課徵地價稅，遂以98年
      9月2日嘉縣財稅財字第0986004981號函通知原告。原告不
      服，提出異議，主張系爭土地從來為農業使用，該地上房
      屋乃其提供土地，而由農委會於92年補助「嘉義縣太保市
      農會蔬菜產銷第19班」興建之集貨場設施（264平方公尺
      ），該集貨場係供產銷班班員作農產品分級包裝，屬當然
      農業使用，並檢附太保市公所核准系爭土地作農業設施（
      集貨場）使用之證明佐證。案經被告會同太保市公所現場
      會勘結果，系爭土地除面積1,538平方公尺仍作耕作，並
      未變更使用外，其餘面積1,000平方公尺分別作集貨場（
      面積264平方公尺）及鋪設水泥地（面積736平方公尺）使
      用，雖原告之代理人陳裕於現場主張鋪設水泥地部分乃
      作曬場使用，惟該作曬場使用部分並未依規定申請農業用
      地容許作農業設施（曬場）使用。又作為集貨場使用部分
      雖經申請並經核准容許作農業設施（集貨場）使用，然該
      集貨場並未「依法」申請建築執照，是系爭土地作集貨場
      及曬場使用部分（面積合計1,000平方公尺），顯不符合
      土地稅法第10條第1項所稱之「農業用地」，要無適用土
      地稅法第22條第1項規定課徵田賦之餘地，故被告遂就前
      開不符課徵田賦部分依土地稅法第14條及財政部80年11月
      28 日台財稅第800421421號函釋規定改課徵地價稅，並按
      一般用地稅率發單向原告核課98年地價稅計2,000元，並
      無違誤。
（四）另按已規定地價之非都市土地，除依法編定之農業用地者
      外，應課徵地價稅，其編定之農業用地而變更為非農業使
      用者，已非土地稅法所稱之農業用地，不得依該法規定徵
      收田賦，自應課徵地價稅（最高行政法院87年度判字第14
      41號判決、鈞院97年度簡字第84號判決可資參照）。再按
      土地以課徵地價稅為原則，例外始課徵田賦，又課徵田賦
      之要件，均須該土地係作農業用地使用者，始符合法定課
      徵田賦之要件，此觀土地稅法第14條、第22條規定自明。
      其立法意旨係為減輕土地供農作者之負擔，故若土地已變
      更非農業用地使用者，即不符合課田賦之要件。查依土地
      稅法第10條規定所稱農業用地，係指「依法」供從事農業
      直接使用，或供與農業經營不可分離之設施之土地，或農
      民團體與合作農場所有直接供農業使用之設施用地。系爭
      土地係非都市土地依法編定之農業用地，有關其鋪設水泥
      地部分，縱如原告之代理人所主張係作曬場使用，核屬申
      請農業用地作農業設施容許使用審查辦法附表內農作產銷
      設施之農業生產設施類容許使用項目，然該鋪設水泥地部
      分並未依非都市土地管制規則第6條之相關規定申請作農
      業設施容許使用，且其興建面積（736平方公尺）亦超過
      申請農業用地作農業設施容許使用審查辦法附表所規定容
      許作曬場使用之最大興建面積（330平方公尺），要難認
      定係屬供從事農業直接使用，或供與農業經營不可分離之
      設施之土地，或農民團體與合作農場所有直接供農業使用
      之設施用地，自難謂與土地稅法第10條之規定相符。又系
      爭土地作集貨場使用部分（面積264平方公尺），雖經太
      保市公所以92年11月18日嘉太市建字第0920013652號函核
      准容許作農業設施（集貨場）使用有案，然該作農業設施
      （集貨場）使用部分於太保市公所核准容許使用時，即於
      說明二及七分別教示「本容許使用建築設施，應請依照『
      實施區域計畫地區建築管理辦法』等相關規定辦理。」「
      其他有關事項請依『非都市土地使用管制規則』規定辦理
      。」而原告並未依該函文之教示事項辦理，亦即未依首揭
      實施區域計畫地區建築管理辦法第3條規定申請建築執照
      ，乃不爭之事實，且為原告所不爭執，是該作集貨場使用
      部分，核與農業發展條例第8條之1第2項「農業用地上興
      建有固定基礎之農業設施，應先申請農業設施之容許使用
      ，並依法申請建築執照」之規定尚有不合，亦難謂符合作
      農業使用之土地。
（五）再按「農業用地有下列情形，且無第6條及第7條之情形者
      ，認定為作農業使用：一、．．．二、農業用地上興建有
      農舍或施設有農業設施，並檢附合法證明文件者。」「農
      業設施或農舍有下列各款情形之一者，不得認定為作農業
      使用：一、農業設施或農舍之興建面積，超過核准使用面
      積或未依核定用途使用者。二、無法檢具於非都市土地使
      用編定前，得為從來使用之農舍或農業設施之相關證明文
      件者。．．．」「農業用地有下列各款情形之一者，不得
      認定為作農業使用：一、．．．三、現場舖設有非農業經
      營必要之柏油、水泥等情事者。．．．」分別為主管機關
      行政院農業委員會所修訂發布之農業用地作農業使用認定
      及核發證明辦法第5條、第6條及第7條所規定。查系爭土
      地鋪設水泥地部分，雖原告之代理人主張係作曬場使用，
      惟並未取得農業用地容許作農業設施使用同意書，且其興
      建面積（736平方公尺）亦超過申請農業用地作農業設施
      容許使用審查辦法附表所規定容許作曬場使用之最大興建
      面積（330平方公尺），核與非都市土地管制規則第6條暨
      前開農業用地作農業使用認定及核發證明辦法第5、6、7
      條所規定作農業使用之認定不符，又系爭土地作集貨場使
      用部分（面積264平方公尺），雖前經核准容許作農業設
      施（集貨場）使用，但依農業發展條例第8條之1第2項規
      定，面積在45平方公尺以上之農業設施應申請建築執照，
      然原告迄今尚未檢附建築執照或申請文件以資證明，亦與
      行為時農業用地作農業使用認定及核發證明辦法第8條第1
      項，農業用地上興建有農舍或施設有農業設施，應檢附合
      法證明文件，始認定為作農業使用之規定不符，系爭土地
      變更作集貨場及鋪設水泥地部分（面積合計1,000平方公
      尺），顯不符合土地稅法第10條第1項所稱之「農業用地
      」，核無依土地稅法第22條第1項規定課徵田賦之餘地甚
      明。是該變更作集貨場及鋪設水泥地部分，既不符合土地
      稅法第10條及第22條課徵田賦之規定，自應依法課徵地價
      稅。綜上，被告就系爭土地不符合課徵田賦部分（即已變
      更作集貨場及鋪設水泥地部分，面積合計1,000平方公尺
      ），依土地稅法第14條及財政部80年11月28日台財稅第8
      00421421號函釋規定改課徵地價稅，並按一般用地稅率發
      單向原告核課98年地價稅，揆諸首揭規定與前開說明，於
      法並無不合等語，資為抗辯。並聲明求為判決駁回原告之
      訴。
四、本件如事實概要欄所載之事實，為兩造所不爭執，並有被告
    98年9月2日嘉縣財稅財字第0986004981號函、土地建物查詢
    資料、98年11月20日會勘紀錄表、被告99年1月22日嘉縣財
    稅法字第0996300492號函、地價稅繳款書、嘉義縣政府99年
    5月11日府研法訴字第0990061336號訴願決定書附於原處分
    卷可稽，洵堪認定。本件兩造之爭點為原告對於系爭土地部
    分面積供集貨場使用及水泥地部分（面積合計1,000平方公
    尺），被告98年度按一般用地稅率核課地價稅是否合法？經
    查：
（一）按「本法所稱農業用地，指非都市土地或都市土地農業區
      、保護區範圍內土地，依法供下列使用者︰一、供農作、
      森林、養殖、畜牧及保育使用者。二、供與農業經營不可
      分離之農舍、畜禽舍、倉儲設備、曬場、集貨場、農路、
      灌溉、排水及其他農用之土地。三、農民團體與合作農場
      所有直接供農業使用之倉庫、冷凍（藏）庫、農機中心、
      蠶種製造（繁殖）場、集貨場、檢驗場等用地。」「已規
      定地價之土地，除依第22條規定課徵田賦者外，應課徵地
      價稅。」「非都市土地依法編定之農業用地或未規定地價
      者，徵收田賦。但都市土地合於左列規定者亦同：一、依
      都市計畫編為農業區及保護區，限作農業用地使用者。二
      、公共設施尚未完竣前，仍作農業用地使用者。三、依法
      限制建築，仍作農業用地使用者。四、依法不能建築，仍
      作農業用地使用者。五、依都市計畫編為公共設施保留地
      ，仍作農業用地使用者。」「農民團體與合作農場所有直
      接供農業使用之倉庫、冷凍（藏）庫、農機中心、蠶種製
      造（繁殖）場、集貨場、檢驗場、水稻育苗用地、儲水池
      、農用溫室、農產品批發市場等用地，仍徵收田賦。」分
      別為土地稅法第10條、第14條及第22條第1項及第3項所明
      定。次按「本條例用辭定義如下：．．．十、農業用地：
      指非都市土地或都市土地農業區、保護區範圍內土地，依
      法供下列使用之土地：（一）供農作、森林、養殖、畜牧
      及保育使用者。（二）供與農業經營不可分離之農舍、畜
      禽舍、倉儲設備、曬場、集貨場、農路、灌溉、排水及其
      他農用之土地。（三）農民團體與合作農場所有直接供農
      業使用之倉庫、冷凍（藏）庫、農機中心、蠶種製造（繁
      殖）場、集貨場、檢驗場等用地。十一、耕地：指依區域
      計畫法劃定為特定農業區、一般農業區、山坡地保育區及
      森林區之農牧用地。．．．十二、農業使用：指農業用地
      依法實際供農作、森林、養殖、畜牧、保育及設置相關之
      農業設施或農舍等使用者。．．．」亦分別為農業發展條
      例第3條第1項第10款、第11款、第12款所規定。故所謂「
      農業使用」，係指農業用地符合區域計畫法或都市計畫法
      土地使用分區管制之相關法令規定，並實際供農作、森林
      、養殖、畜牧、保育及設置相關之農業設施或農舍使用未
      閒置不用者而言。是並非依法編定之農業用地，不論其使
      用情形為何，均應課徵田賦。另按「原屬課徵符合土地稅
      法第22條規定課徵田賦之土地，部分變更為非農業用地使
      用，依法應改課地價稅者，應按其實際使用面積，分別課
      徵田賦及地價稅。」亦為財政部80年11月28日台財稅第80
      0421421號函所明釋。上開函釋與土地稅法規定之意旨無
      違，本院自得適用，先此說明。
（二）又按「農業用地上興建有固定基礎之農業設施，應先申請
      農業設施之容許使用，並依法申請建築執照。但農業設施
      面積在45平方公尺以下，且屬一層樓之建築者，免申請建
      築執照。本條例中華民國92年1月13日修正施行前，已興
      建有固定基礎之農業設施，面積在250平方公尺以下而無
      安全顧慮者，得免申請建築執照。」「前項農業設施容許
      使用與興建之種類、興建面積與高度、申請程序及其他應
      遵行事項之辦法，由中央主管機關會商有關機關訂之。」
      「非都市土地之建築管理，應依實施區域計畫地區建築管
      理辦法及相關法規之規定為之．．．」「本法適用地區如
      左：一、實施都市計畫地區。二、實施區域計畫地區。三
      、經內政部指定地區」「第1項第2款之適用範圍、申請建
      築之審查許可、施工管理及使用管理等事項之辦法，由中
      央主管建築機關定之。」「本辦法依建築法第3條第3項規
      定訂定之。」「依非都市土地使用管制規則規定得為建築
      使用之土地，其建築物之新建、增建、改建或修建，應依
      本辦法向當地主管建築機關申請建築執照。原有之建築物
      不合非都市土地使用管制規則規定者，依該規則第8條之
      規定辦理。」分別為農業發展條例第8條之1第2項、第3項
      、非都市土地使用管制規則第53條、建築法第3條第1項、
      第2項、實施區域計畫地區建築管理辦法第1條、第3條所
      明定。故在農業用地上施設有農業設施，須檢附容許使用
      同意書、建築執照或得為從來使用之證明文件等相關證明
      ，始得認定為作農業使用。
（三）土地稅法第22條第1項但書各款有關課徵田賦之規定，均
      以土地供農業使用為前提。系爭土地為非都市土地依法編
      定之農業用地，即依區域計畫法編定為特定農業區之農牧
      用地，有土地建物查詢資料附於原處分卷可稽。惟其是否
      得依土地稅法第22條第1項規定課徵田賦，自應視其是否
      供農業使用。而土地稅法第10條規定所稱農業用地，係指
      依法供從事農業直接使用，或供與農業經營不可分離之設
      施之土地，或農民團體與合作農場所有直接供農業使用之
      設施用地。查被告歷年均依土地稅法第22條第1項規定課
      徵田賦在案，經被告執行「98年度房屋稅、地價稅農業用
      房屋」專案清查作業計畫辦理清查時，發現系爭土地未作
      農業用地使用在案；嗣後被告協同太保市公所等機關於98
      年11月20日至土地實地會勘，其實際使用情形為改變使用
      部分：1、集貨場面積264平方公尺，經太保市公所92年11
      月18日嘉太市建字第0920013652函核發農牧用地容許依農
      業設施使用，但未取得使用執照。2、鋪設水泥地面積約
      736平方公尺，未取得合法證明文件。未變更使用部分：
      目前仍作農作（種植玉米）面積約為1,538平方公尺等情
      ，有98年11月20日會勘紀錄表及太保市公所92年11月18日
      嘉太市建字第0920013652函附原處分卷可稽。準此，足見
      系爭土地中面積264平方公尺部分，於92年度設置集貨場
      ，雖經太保市公所92年11月18日嘉太市建字第0920013652
      函核發農牧用地容許依農業設施使用，然並未取得使用執
      照；且系爭土地中面積736平方公尺部分，鋪設水泥地，
      亦未取得合法證明文件，核與土地稅法第10條第1項所稱
      之農業用地未符，自無依土地稅法第22條第1項規定課徵
      田賦。從而，原處分核定系爭土地未作農業使用，不符合
      土地稅法第22條規定，改按一般用地稅率課徵地價稅，並
      無不合。
（四）原告另主張系爭土地之集貨場於92年11月依法容許建造，
      申請農業用地作農業設施容許使用審查辦法於92年12月15
      日訂定發布，被告引用該辦法不適法；被告引用農業用地
      作農業使用認定及核發證明辦法及訴願決定引用上開辦法
      第5條第2款規定不適法云云。查農業用地容許作農業設施
      使用審查辦法(98年3月16日更名為申請農業用地作農業設
      施容許使用審查辦法)於92年12月15日發布、農業用地作
      農業使用認定及核發證明辦法第5條第2款及第6條於96年
      11月21日修正，確係原告於92年11月18日申請系爭土地部
      分設置集貨場設施後始發布或修正。惟按「非都市土地之
      建築管理，應依實施區域計畫地區建築管理辦法及相關法
      規之規定為之．．．」「依非都市土地使用管制規則規定
      得為建築使用之土地，其建築物之新建、增建、改建或修
      建，應依本辦法向當地主管建築機關申請建築執照。原有
      之建築物不合非都市土地使用管制規則規定者，依該規則
      第8條之規定辦理。」「農業用地上興建有固定基礎之農
      業設施，應先申請農業設施之容許使用，並依法申請建築
      執照。但農業設施面積在45平方公尺以下，且屬一層樓之
      建築者，免申請建築執照。本條例中華民國92年1月13日
      修正施行前，已興建有固定基礎之農業設施，面積在250
      平方公尺以下而無安全顧慮者，得免申請建築執照。」分
      別為前揭非都市土地使用管制規則第53條、實施區域計畫
      地區建築管理辦法第3條、農業發展條例第8條之1第2項所
      明定。本件系爭土地中於92年設置集貨場設施部分，面積
      264平方公尺，雖係農委會於92年通過「雜糧作物產銷改
      進示範計畫（集貨場）」，並經太保市公所92年11月18日
      嘉太市建字第0920013652函核准農牧用地作農業設施（集
      貨場）使用，惟上開函文載明：「二、本容許使用建築設
      施，應請依照『實施區域計畫地區建築管理辦法』等相關
      規定辦理。．．．七、其他有關事項請依『非都市土地使
      用管制規則』規定辦理。」等語，有農委會於92年通過「
      雜糧作物產銷改進示範計畫（集貨場）」驗收報告及太保
      市公所92年11月18日嘉太市建字第0920013652函附於訴願
      卷可稽。足見原告於92年11月18日申請在系爭土地上設置
      集貨場設施，自應依前揭農業發展條例第8條之1第2項規
      定，農業用地上興建有固定基礎之農業設施，應先申請農
      業設施之容許使用，並依法申請建築執照，並依實施區域
      計畫地區建築管理辦法第3條前段規定，依非都市土地使
      用管制規則規定得為建築使用之土地，其建築物之新建、
      增建、改建或修建，應依本辦法向當地主管建築機關申請
      建築執照。是原告於92年度申請系爭土地設置集貨場設施
      ，除應申請農業設施之容許使用外，仍應依農業發展條例
      第8條之1第2項及實施區域計畫地區建築管理辦法第3條前
      段等規定，申請建築執照，否則即與上開規定未合，已難
      謂符合作農業使用之土地。準此，系爭土地設置集貨場設
      施部分，訴願決定書及被告答辯書援引92年12月15日發布
      之農業用地容許作農業設施使用審查辦法（98年3月16日
      更名為申請農業用地作農業設施容許使用審查辦法）及96
      年11月21日修正之農業用地作農業使用認定核發證明辦法
      第5條第2款、第6條規定，縱有未合，仍無法變更原告就
      系爭土地設置集貨場設施，未依上開規定申請建築執照，
      而未符合作農業使用土地之結論。從而，被告認定系爭土
      地中設置集貨場設施（264平方公尺），未依規定申請建
      築執照，未符合作農業使用之要件，與土地稅法第22條第
      1項之規定不符，改按一般用地稅率核課地價稅，並無違
      誤。
（五）原告另爭執系爭土地於92年配合農委會辦理，受輔導補助
      建照「嘉義縣太保市蔬菜農業產銷第19班」集貨場，並於
      前庭通路鋪設水泥（曬場）云云。經查，系爭土地中於92
      年設置集貨場設施部分，固為農委會於92年通過「雜糧作
      物產銷改進示範計畫（集貨場）」，並經太保市公所92年
      11月18日嘉太市建字第0920013652函核准農牧用地作農業
      設施（集貨場）使用，惟上開函文並未核准於系爭同地設
      置曬場或鋪設水泥之記載，且系爭土地鋪設水泥地設施日
      期為何，尚不明確，自無逕予認定系爭土地確係於92年鋪
      設水泥地。又查，被告執行「98年度房屋稅、地價稅農業
      用房屋」專案清查作業計畫辦理清查時，查得系爭土地中
      鋪設水泥地設施部分，未作農業用地使用，故被告於98年
      度認定系爭土地鋪設水泥地部分是否符合供作農業使用，
      自得適用92年12月15日發布之農業用地容許作農業設施使
      用審查辦法(98年3月16日更名為申請農業用地作農業設施
      容許使用審查辦法)、96年11月21日修正之農業用地作農
      業使用認定及核發證明辦法，即無不合。依農業用地作農
      業使用認定及核發證明辦法第5條、第6條規定，農業用地
      上興建有農舍或施設有農業設施，其農業設施於無超過核
      准使用面積或無未依核定用途使用者，尚須檢附容許使用
      同意書、建築執照或農業設施得為從來使用等之證明文件
      ，始得認定為作農業使用；且同辦法第7條規定，於農業
      用地之現場舖設有非農業經營必要之柏油、水泥，不得認
      定為作農業使用；而申請農業用地作農業設施容許使用審
      查辦法第6條亦規定，經審查合於規定之農業設施，直轄
      市、縣(市)政府應核發農業用地容許作農業設施使用同意
      書（同原第7條規定）；暨第13條、第15條、第18條及第
      20條附表農業設施種類及分類規定，農作產銷設施之農業
      生產設施，曬場以自有農業用地面積百分之五計算，最大
      興建面積為330平方公尺（同原第11條第12款）。本件系
      爭土地中鋪設水泥地設施部分，原告既未提出農業用地容
      許作農業設施使用同意書，且系爭水泥地興建面積為736
      平方公尺，超過申請農業用地作農業設施容許使用審查辦
      法規定，容許作曬場使用之最大興建面積330平方公尺，
      自非農業產銷設施之曬場；況系爭水泥地面積高達736平
      方公尺，顯非農業用地因農業經營必要之柏油、水泥，自
      與上開農業用地作農業使用認定及核發證明辦法第5條、
      第6條規定不符，係屬同辦法第7條第3款規定非農業用地
      因農業經營必要之柏油、水泥，不得認定為作農業使用。
      是系爭土地中鋪設水泥地部分，不符合作為農業之使用。
      至原告主張法定曬場之最大面積330平方公尺，係指個別
      戶而言，該產銷班共16名班員，依據主管機關農委會專案
      計劃執行，並無違法云云。惟查，原告是否為產銷班之成
      員，核與系爭部分土地作鋪設水泥地設施使用，應否取得
      農業用地容許作農業設施使用同意無涉。從而，被告認定
      系爭土地中水泥地（736平方公尺），與土地稅法第22條
      第1項之規定不符，改按一般用地稅率核課地價稅，揆諸
      前揭法律規定，核無不合。
五、綜上所述，原告之主張均無可採。是被告以原處分，核定系
    爭土地中集貨場及水泥地部分（面積合計1,000平方公尺）
    ，未作農業使用，不符合土地稅法第22條規定，於98年度改
    按一般用地稅率課徵地價稅，依法核無違誤。復查決定及訴
    願決定遞予維持，亦無不合。原告起訴意旨求為均予撤銷，
    為無理由，應予駁回。又本件事證已臻明確，兩造其餘攻擊
    防禦方法，均核與本件判決結果不生影響，爰不一一論述；
    另本件為簡易訴訟案件，爰不經言詞辯論為之，附此敘明。
六、據上論結，本件原告之訴為無理由，依行政訴訟法第233條
    第1項、第236條、第98條第1項前段，判決如主文。
中    華    民    國    99    年    10    月    25    日
              高雄高等行政法院第四庭
                              法  官  蘇  秋  津
以上正本係照原本作成。
如不服本判決，應於送達後20日內，向本院提出上訴狀並表明上
訴理由，如於本判決宣示後送達前提起上訴者，應於判決送達後
20日內補提上訴理由書（須按他造當事人人數附繕本）。
中    華    民    國    99    年    10    月    25    日

                              書記官  洪  美  智
附註：
行政訴訟法第235條（第1項、第2項）：
對於適用簡易程序之裁判提起上訴或抗告，須經最高行政法院之
許可。
前項許可，以訴訟事件所涉及之法律見解具有原則性者為限。

司法院資訊處製作；財團法人民間司法改革基金會備份。
